【裁判字號】    88,上易,5218
【裁判日期】    890215
【裁判案由】    侵占
【裁判全文】
臺灣高等法院刑事判決                  八十八年度上易字第五二一八號
    上  訴  人  臺灣板橋地方法院檢察署檢察官
    被      告  甲○○
右上訴人因被告侵占案件，不服臺灣板橋地方法院八十八年度易字第二九三七號，中
華民國八十八年八月二十四日第一審判決（起訴案號：臺灣板橋地方法院檢察署八十
八年度偵字第六四二五號），提起上訴，本院判決如左：
    主      文
上訴駁回。
    理      由
一、公訴意旨略以：被告甲○○於民國八十五年一月一日在台北縣三重市○○街十六
    號，向告訴人藍順德承租ＮＩ─一三七號營業小客車之車牌營業，租期至八十六
    年一月一日屆滿。詎被告於租期屆滿後，竟萌生為自己不法所有之意圖，將前開
    車牌二面侵占入己，拒不返還，案經藍順德訴請偵辦，因認被告涉犯刑法第三百
    三十六條第二項侵占罪嫌等語。
二、本件公訴人認被告涉有侵占犯行，係以告訴人之指述、卷附之車牌租賃合約書、
    存證信函，以及兩造之間所訂租約業於八十六年一月間屆滿，被告於八十八年六
    月二十八日偵查中接受訊問時，仍未將車牌返還告訴人，為被告有不法所有之意
    圖之論據。惟訊據被告則堅詞否認侵占情事，先後於原審及本院辯稱伊並無侵占
    車牌之意思，因經濟狀況很差，沒辦法還錢致未返還車牌；伊曾去找告訴人希望
    其同意讓伊拖欠，牌租費願意照算，車牌現已返還告訴人等語。
三、按犯罪事實，應依證據認定之，無證據不得推定其犯罪事實。又不能證明被告犯
    罪者，應諭知無罪之判決，刑事訴訟法第一百五十四條、第三百零一條第一項分
    別定有明文。又按刑法第三百三十六條第二項業務侵占罪係同法第三百三十五條
    之加重型態，其成立以意圖為自己或第三人不法之所有，而侵占自己對於業務上
    所持有他人之物為要件。所謂業務上所持有之物，係指基於業務上關係所持有之
    物而言，若持有係因其他法律關係，而後使用於自己之業務或營業行為，則本條
    所稱非業務上所持有之物，蓋此時並無違反業務之可言，自無加重處罰之必要。
四、經查被告因靠行而向告訴人承租營業小客車之車牌，係因租賃契約而對於系爭車
    牌成立持有關係，而非因業務而持有，此有合約書、存證信函各乙紙在卷可稽，
    縱其目的係將該車牌用於駕駛計程車之業務行為，亦不使該車牌成為業務上所持
    有之物，揆諸前開說明，自無成立刑法第三百三十六條第二項業務侵占罪之餘地
    。
五、復查兩造間所訂租約雖早於八十六年一月一日屆滿，惟於告訴人寄發存證信函後
    ，被告仍向告訴人表示至八十六年底將可繳款付清所欠租金，此為告訴人於告訴
    狀中所自承，則被告辯稱其並無侵占之意思，而係因經濟狀況不佳無法清償租金
    ，故不敢找告訴人返還車牌等語，堪信為真。且被告已於八十八年六月三十日返
    還系爭車牌乙節，亦為告訴人所是認。又告訴人經本院多次傳喚，迄未到庭提出
    不利被告之新資料供查證，是縱被告仍積欠租金、靠行費、稅金及保險費等，亦
    純屬民事糾葛，要與侵占罪責無涉。綜上所述，公訴人所舉之證據不足以證明被
    告犯罪，此外本院復查無其他證據證明被告確有公訴人所指之犯行，揆諸首揭說
    明，既無積極證據足認被告有不法所有之意圖，是被告被訴之犯罪事實要屬不能
    證明，自應諭知被告無罪之判決。
六、原審經詳察，以不能證明被告犯罪，而為其無罪之諭知，核無違誤，檢察官上訴
    意旨，指摘原判決不當，請求撤銷改判，為無理由，應予駁回。
七、至於被告前述行為，是否成立其他罪責，請檢察官研究辦理，附此敘明。
據上論斷，應依刑事訴訟法第三百六十八條，判決如主文。
本案經檢察官郭啟東到庭執行職務。
中     華     民     國    八十九   年       二       月       十五     日
                             臺灣高等法院刑事第二十一庭
                                 審判長法  官  葉  騰  瑞
                                       法  官  魏  大  喨
                                       法  官  黃  本  仁
右正本證明與原本無異。
不得上訴。
                                       書記官  劉  秀  英
中     華     民     國    八十九   年       二       月       十七     日


司法院資訊處製作；財團法人民間司法改革基金會備份。
